【裁判字號】    97,訴,692
【裁判日期】    971106
【裁判案由】    營業稅
【裁判全文】
臺北高等行政法院判決
                                       97年度訴字第692號
                              .
原      告  中華民國防癆協會
代  表  人  甲○○
訴訟代理人  楊省吾 會計師
被      告  財政部臺北市國稅局
代  表  人  凌忠嫄（局長）住同上
訴訟代理人  乙○○
上列當事人間因營業稅事件，原告不服財政部中華民國97年1月
18日台財訴字第09600508810號（案號：第00000000號）訴願決
定，提起行政訴訟。本院判決如下：
    主  文
原告之訴駁回。
訴訟費用由原告負擔。
    事  實
一、事實概要：
    被告以原告未依規定申請營業登記，於民國（下同）89年5
    月至96年2月間銷售勞務，銷售額合計新臺幣（下同）97,73
    5,078元，經被告機關查獲，核定補徵營業稅額4,886,753元
    ，並處罰鍰4,886,753 元。原告不服，申經復查結果，獲追
    減罰鍰53元，其餘復查駁回，原告仍不服，提起訴願遭決定
    駁回，遂提起本件行政訴訟。
二、兩造聲明：
    (一)原告聲明求為判決：1.訴願決定、原處分（含復查決定）
                          不利於原告的部分均撤銷。
                        2.訴訟費用由被告負擔。
    (二)被告聲明求為判決：1.駁回原告之訴。
                        2.訴訟費用由原告負擔。
三、兩造之爭點：被告以原告未依規定申請營業登記而銷售勞務
    ，核定補徵營業稅額4,886,753元，罰鍰4,886,700元，是否
    適法？
    (一)原告主張之理由：
      1.原告係成立於46年之免稅公益團體，配合政府衛生單位
        執行防治結核病之政策，嘉惠全國民眾，成效卓著，且
        秉持政府法令處理會務，自無逃漏稅捐之動機及必要。
      2.原告係經內政部立案之非營利事業，利用餘屋出租，並
        非專營租賃業務，與營利事業不同，其營業登記核與「
        營利事業登記規則」及「營利事業統一發證辦法」之登
        記要件不合，稅捐稽徵機關目前亦無依登記規則第3 條
        第3 項規定，對營利事業不適用統一發證之規定者，核
        發營業登記證；復查決定及訴願決定徒以營業稅法「應
        於開始營業前，申請營業登記」相繩，而非營利事業之
        免稅公益團體，如何處理營業登記卻無明確之程序規定
        ；況政府既賦予公益團體免納所得稅之優惠，又以其非
        商品買賣行為之不動產出租收入規範為「營利性之營業
        行為」責令登記，而置原告公益本質於不顧，是稅捐稽
        徵機關法令未臻明確於先，而令原告遵行於後，再予處
        罰，且被告設有稅務管區數十年，未盡輔導之責而不負
        任何疏失責任，卻獨責原告行使公益會務之餘，尚須研
        究如何繳納營利性之稅款始為適法，當非事理之平。又
        類似免稅團體不知凡幾，稽徵主管機關豈非罰不勝罰。
      3.不動產租賃收入原依財政部69年1月25日台財稅第30772
        號函示規定，依其規定毋須開立發票並免扣繳及申報；
        迨至84年9月8日財政部以台財稅第841644931 號函規定
        將不動產租金收入予以排除，始行要求申報；原告亦長
        期遵行申報，被告機關亦年年核定，又原告雖無401 表
        之營業稅申報，惟被告機關於營利事業所得稅申報之年
        年審核過程中，應能依據原先申報之資料發現有無開立
        發票情事，卻未予通知更正或補報，即率予按稅捐稽法
        第21條第l項第3款規定，以未辦營業登記及申報為惡意
        行為，而認定核課期間為7 年，並從一重處以罰鍰，是
        被告有違信賴原則。
      4.再被告既主張應補繳營業稅，其同間期之進項稅額200,
        754 元，卻以未申報為由不准扣除，惟查原告既信賴稅
        務稽徵機關之核定，未領用發票辦理401 表之營業稅申
        報，自無單獨申報進項稅額之理，被告機關要求原告補
        繳營業稅，卻不准扣除進項稅額，非法律「衡平原則」
        所許。況被告機關所引用之89年10月19日台財稅第8904
        57254 號函釋意旨，係以營利事業有申報營業稅為前提
        ，原告既未申報，自無該函之適用。
      5.綜上所述，被告處分原告89年5月至96年2月營業稅之補
        徵及罰鍰事件尚有疏失，請求判決如訴之聲明。
    (二)被告主張之理由：
      1.補徵營業稅部分
        (1)按「稅捐之核課期間，依下列規定：……三、未於規
          定期間內申報，或故意以詐欺或其他不正當方法逃漏
          稅捐者，其核課期間為7 年。在前項核課期間內，經
          另發現應徵之稅捐者，仍應依法補徵或並予處罰；…
          …」為稅捐稽徵法第21條第1 項第3 款及第2 項所明
          定。次按「在中華民國境內銷售貨物或勞務及進口貨
          物，均應依本法規定課徵營業稅（91年起「營業稅」
          文字修正為「加值型或非加值型之營業稅」）。」「
          提供勞務予他人，或提供貨物與他人使用、收益，以
          取得代價者，為銷售勞務。……」「有左列情形之一
          者，為營業人：……二、非以營利為目的之事業、機
          關、團體、組織，有銷售貨物或勞務者。」「營業人
          之總機構及其他固定營業場所，應於開始營業前，分
          別向主管稽徵機關申請營業登記。」「營業人銷售貨
          物或勞務，應依本法營業人開立銷售憑證時限表規定
          之時限，開立統一發票交付買受人。」「營業人除本
          法另有規定外，不論有無銷售額，應以每2 月為1 期
          ，於次期開始15日內，填具規定格式之申報書，檢附
          退抵稅款及其他有關文件，向主管稽徵機關申報銷售
          額、應納或溢付營業稅額。」「營業人有左列情形之
          一者，主管稽徵機關得依照查得之資料，核定其銷售
          額及應納稅額並補徵之：……三、未辦妥營業登記，
          即行開始營業，……而未依規定申報銷售額者。」為
          行為時營業稅法、加值型及非加值型營業稅法第1 條
          、第3條 第2 項、第6 條第2 款、第28條、第32條、
          第35條及第43條第1 項第3 款所明定。次按「基隆港
          務局出租代管國、省有土地，其租金及手續費等收入
          ，應依營業稅法第3 條第2 項及第4 項規定，按銷售
          額適用第10條規定稅率計算銷項稅額，依限報繳營業
          稅。」「……三、至大樓（廈）停車場，如係按次或
          計時收費，或提供停車位，定期供他人停車使用按期
          收費對外營業者，依營業稅法第1 條及第3 條第2 項
          規定，係屬銷售勞務範圍，應依同法第28條規定辦理
          營業登記並依法課徵營業稅。」「祭祀公業所有之房
          屋、土地出租所取得之租金收入，既屬銷售勞務之收
          入，自應依法課徵營業稅。」「營業稅法施行細則第
          52條第2 項第1 款規定，營業稅法第51條第1 款至第
          4 款及第6 款，以經主管稽徵機關依查得之資料，核
          定應補徵之應納稅額為漏稅額。上開漏稅額之計算，
          參酌本部79年12月7 日台財稅第790410750 號函及85
          年2 月7 日台財稅第851894251 號函規定，應扣減營
          業人自違章行為發生日起至查獲日（調查基準日）止
          經稽徵機關核定之各期累積留抵稅額之最低金額為漏
          稅額。」為財政部75年12月26日台財稅第7565414 號
          函、76年8 月7 日台財稅第760071994 號函、85年11
          月6 日台財稅第000000000 號及89年10月19日台財稅
          第890457254 號函所明釋。又「合於所得稅法第11條
          第4 項規定之宗教團體，各行業公會組織，職工福利
          委員會及同鄉會同學會等，無任何營業或作業組織收
          入，僅有會費、捐贈、基金存款利息、或不動產租金
          收入者，可依本部（66）台財稅第36469 號函規定免
          依所得稅法第71條規定辦理結算申報，以資簡化。」
          「合於所得稅法第11條第4 項規定之各行業公會組織
          、同鄉會、同學會、宗親會及營業事業產業工會，無
          任何營業或作業組織收入，僅有會費、捐贈或基金存
          款利息者，可免依所得稅法第71條規定辦理結算申報
          ，以資簡化。惟上開機關團體之財產總額或當年度收
          入總額達新台幣1 億元以上者，自84年度起，應依所
          得稅法第71條規定辦理結算申報，並應依『教育文化
          公益慈善機關或團體免納所得稅適用標準』第2 條第
          2 項規定，委託經本部核准惟稅務代理人知會計師查
          核簽證申報。」為財政部69年1 月25日台財稅第3077
          2 號（84年9 月8 日台財稅第841644931 號函核示不
          再適用）及84年9 月8 日台財稅第841644931 號函所
          明釋。
        (2)原告未依規定申請營業登記，於首揭期間出租房屋及
          停車位收取租金，銷售額合計97,735,078元，經被告
          大同稽徵所查獲，有原告總分類帳、房屋租賃契約及
          車位租賃契約等影本可稽，違反前揭稅法規定，經被
          告大同稽徵所核定補徵營業稅額4,886,753 元。原告
          主張會計師年年查核，被告年年核定原告收支報告書
          ，致使其深信「開立收據，收取房租是符合稅法規定
          之行為。」其租賃收入未依稅法開立發票，繳納營業
          稅，為被告應作為（於查核原告之租賃收入時，應依
          職責指示其開立發票，繳納營業稅）而不作為所致，
          原告並無過失責任云云，經被告復查決定駁回，原告
          仍未甘服，遂向財政部提起訴願，經財政部訴願決定
          駁回。
        (3)依首揭總分類帳、房屋及車位租賃契約，原告於首揭
          期間出租房屋及停車位，收取租金，係屬銷售勞務，
          依首揭稅法規定，應辦理營業登記，報繳營業稅，原
          告依法應於開始營業前，分別向主管稽徵機關申請營
          業登記，其未依規定申請營業登記即出租房屋、停車
          位，並向承租人收取租金，未依規定開立統一發票報
          繳營業稅，本件系爭營業稅課稅標的，原告卻援引所
          得稅法相關解釋，顯與信賴保護原則無涉。
        (4)本件係核定原告有營業行為未依法辦理營業登記，未
          申報銷售額及未報繳營業稅，有逃漏稅事實，乃予補
          稅及處罰。被告審理原告89年至95年度機關或團體及
          其作業組織結算申報書，非審理原告有無申報繳納營
          業稅，與本件原告營業稅違章並無因果關係。原告援
          引首揭財政部69年1 月25日及84年9月8日函釋，主張
          本件有信賴原則之適用乙節，查首揭財政部函釋，係
          指教育、文化、公益、慈善機關或團體以合於民法總
          則公益社團及財團之組織，或依其他關係法令，經向
          主管機關登記或立案成立者，且其財產總額或當年度
          收入總額達新臺幣1 億元以上者，自84年度起應依所
          得稅法第71條規定辦理結算申報，而非指原告有營業
          行為可免辦營業登記，免報繳營業稅，原告仍應依首
          揭營業稅法規定辦理，不得以被告未發現其違法行為
          ，即謂被告已核認其違法為合法行為，而有信賴保護
          原則之適用。
        (5)查原告有出租房屋及車位收取租金之事實，已符合首
          揭稅法規定之營業行為，屬營業稅法第3 條規定之銷
          售勞務，其銷售勞務非營業稅法第29條規定免辦營業
          登記範圍，即應依營業稅法第28條規定辦理營業登記
          ，營業人有營業行為應主動向主管稽徵機關申請辦理
          營業登記，其未辦理登記即有違法行為，營業稅法所
          稱營業人不限於營利目的之事業，非以營利為目的之
          事業，如有銷售貨物或勞務者，即屬營業稅法所稱營
          業人，依同法第28條規定，應於開始營業前申請營業
          登記，並於每2 個月申報辦理營業稅申報及報繳營業
          稅，原告自89年1 月起即有出租房屋及車位，收取租
          金之行為，未辦理營業登記，自亦未依法於當年度辦
          理每2 個月期之營業稅申報，原告已有違法行為，被
          告縱未即時發現，然依首揭規定，被告於96年4 月24
          日依查得資料，發現原告有營業行為卻未辦理營業登
          記，有漏報銷售額及未報繳營業稅事實，乃依法就核
          課期間內之應補稅捐予以補徵及處罰並無違法。
        (6)查鈞院96年度訴更一字第52號判決營業人（身分為財
          團法人）有營業行為未辦理營業登記應補稅及處罰，
          其違章情形與原告違章情形類似，該營業人不服提起
          上訴，業經最高行政法院97年度判字第0028號判決略
          以：「……營業人有營業行為應主動向主管稽徵機關
          申請辦理營業登記、申報銷售額及報繳營業稅，並無
          規定未依法申請營業登記而營業，需由稽徵機關通知
          其補辦申請後始得處罰。」，乃判決駁回該營業人上
          訴確定在案。由此可證最高行政法院已肯認營業人縱
          非營利事業，其有營業行為未依法辦理登記者，被告
          予以補稅及處罰並無違法，併此敘明。
      2.罰鍰部分
        (1)按「稅捐之核課期間，依左列規定：……三、未於規
          定期間內申報，或故意以詐欺或其他不正當方法逃漏
          稅捐者，其核課期間為7 年。」「營利事業依法規定
          應給與他人憑證而未給與，應自他人取得憑證而未取
          得，……應就其未給與憑證、未取得憑證……經查明
          認定之總額，處5﹪ 罰鍰。」「納稅義務人，有左列
          情形之一者，除追繳稅款外，按所漏稅額處1 倍至10
          倍罰鍰，並得停止其營業：一、未依規定申請營業登
          記而營業者。」分別為稅捐稽徵法第21條第1項第3款
          、第44條及加值型及非加值型營業稅法第51條第1 款
          所明定。次按「……（三）納稅義務人觸犯營業稅法
          第45條或第46條，如同時涉及稅捐稽徵法第44條及營
          業稅法第51條各款規定者，參照上開行政法院庭長評
          事聯席會議決議意旨，勿庸併罰，應擇一從重處罰。
          」「……而行為罰則係對不依稅法規定為一定行為或
          不為一定行為之處罰，並不以行為人有逃漏稅為處罰
          要件，則其處罰期間，依本部前開函釋規定應一律為
          5年。」為財政部85年4 月26日台財稅第851903313號
          函及87年8月19日台財稅第871960445號函所明釋。
        (2)本件違章事證明確已如前述，原核定擇一從重按89年
          5月至96年2月間未依法給與他人憑證查明認定之總額
          97,735,078元處5﹪行為罰4,886,753元，惟89年5月1
          日至91年7月10日部分已逾行為罰5年核課期間，應擇
          一從重改採漏稅罰，經被告復查決定改按所漏稅額4,
          886,753元處1倍罰鍰4,886,700元（計至百元止），
          原處罰鍰4,886,753 元予以追減53元並無違誤，請續
          予維持。
      3.綜上，原告於首揭期間銷售勞務，未依規定申請營業登
        記，未申報銷售額及報繳營業稅，顯有逃漏營業稅事實
        ，依首揭規定，原核定補徵營業稅額4,886,753 元並無
        違法，被告復查決定改按所漏稅額4,886,753元處1倍罰
        鍰4,886,700元（計至百元止），原處罰鍰4,886,753元
        予以追減53元亦無違法，請判決駁回原告之訴。
    理  由
一、按「在中華民國境內銷售貨物或勞務及進口貨物，均應依本
    法規定課徵營業稅。」、「提供勞務予他人，或提供貨物與
    他人使用、收益，以取得代價者，為銷售勞務。……」、「
    有左列情形之一者，為營業人：……2 、非以營利為目的之
    事業、機關、團體、組織，有銷售貨物或勞務者。」、「營
    業人之總機構及其他固定營業場所，應於開始營業前，分別
    向主管稽徵機關申請營業登記。」「營業人銷售貨物或勞務
    ，應依本法營業人開立銷售憑證時限表規定之時限，開立統
    一發票交付買受人。」、「營業人除本法另有規定外，不論
    有無銷售額，應以每2 月為1 期，於次期開始15日內，填具
    規定格式之申報書，檢附退抵稅款及其他有關文件，向主管
    稽徵機關申報銷售額、應納或溢付營業稅額。」、「營業人
    有左列情形之一者，主管稽徵機關得依照查得之資料，核定
    其銷售額及應納稅額並補徵之：……3 、未辦妥營業登記，
    即行開始營業，……而未依規定申報銷售額者。」及「本法
    第4 章第1 節規定計算稅額之營業人，其進項稅額憑證，未
    於當期申報者，得延至次期申報扣抵。次期仍未申報者，應
    於申報扣抵當期敘明理由。」為行為時營業稅法（以下簡稱
    營業稅法）第1 條、第3 條第2 項、第6 條第2 款、第28條
    、第32條、第35條及第43條第1 項第3 款及同法施行細則第
    29條所明定。次按「基隆港務局出租代管國、省有土地，其
    租金及手續費等收入，應依營業稅法第3 條第2 項及第4 項
    規定，按銷售額適用第10條規定稅率計算銷項稅額，依限報
    繳營業稅。」、「……3 、至大樓（廈）停車場，如係按次
    或計時收費，或提供停車位，定期供他人停車使用按期收費
    對外營業者，依營業稅法第1 條及第3 條第2 項規定，係屬
    銷售勞務範圍，應依同法第28條規定辦理營業登記並依法課
    徵營業稅。」、「祭祀公業所有之房屋、土地出租所取得之
    租金收入，既屬銷售勞務之收入，自應依法課徵營業稅。」
    及「3 、又依營業稅法第35條第1 項規定，營業人不論有無
    銷售額，應按期填具申報書、檢附退抵稅款及其他有關文件
    ，向主管稽徵機關申報銷售額、應納或溢付營業稅額。準此
    ，營業人之進項稅額准予扣抵或退還，應以已申報者為前提
    ，故營業人違反營業稅法第51條第1 款至第4 款及第6 款，
    據以處罰之案件，營業人如於經查獲後始提出合法進項憑證
    者，稽徵機關於計算其漏稅額時尚不宜准其扣抵銷項稅額。
    」分別經財政部75年12月26日台財稅第7565414 號函、76年
    8 月7 日台財稅第760071994 號函、85年11月6 日台財稅第
    000000000 號及89年10月19日台財稅第890457254 號函釋在
    案。上揭財政部令釋，與法律規定意旨，並無違背，稅捐稽
    徵機關辦理相關案件，自得援用之。
二、次按「稅捐之核課期間，依左列規定：……3 、未於規定期
    間內申報，或故意以詐欺或其他不正當方法逃漏稅捐者，其
    核課期間為7 年。」「營利事業依法規定應給與他人憑證而
    未給與，應自他人取得憑證而未取得，……應就其未給與憑
    證、未取得憑證……經查明認定之總額，處5 ﹪罰鍰。」及
    「納稅義務人，有左列情形之一者，除追繳稅款外，按所漏
    稅額處1 倍至10倍罰鍰，並得停止其營業：1 、未依規定申
    請營業登記而營業者。」分別為稅捐稽徵法第21條第1 項第
    3 款、第44條及營業稅法第51條第1 款所明定。又按「（1
    ）……（3 ）納稅義務人觸犯營業稅法第45條或第46條，如
    同時涉及稅捐稽徵法第44條及營業稅法第51條各款規定者，
    參照上開行政法院庭長評事聯席會議決議意旨，勿庸併罰，
    應擇一從重處罰。」及「……而行為罰則係對不依稅法規定
    為一定行為或不為一定行為之處罰，並不以行為人有逃漏稅
    為處罰要件，則其處罰期間，依本部前開函釋規定應一律為
    5 年。」經財政部85年4 月26日台財稅第851903313 號函及
    87 年8月19日台財稅第871960445 號函釋在案。
三、本件原告未依規定申請營業登記，於89年5 月至96年2 月間
    ，出租房屋計16棟及50個停車位，收取租金，銷售額合計97
    ,735,078元，經被告機關查獲，核定補徵營業稅額4,886,75
    3 元，並處罰鍰4,886,753 元。原告不服，申經復查結果，
    獲追減罰鍰53元，其餘復查駁回，原告仍不服，提起訴願遭
    決定駁回各情，為原告所不爭，並有原告總分類帳、房屋租
    賃契約及車位租賃契約、處分書、核定通知書、違章案件罰
    鍰繳款書、復查及訴願決定書等附原處分卷及訴願卷內可稽
    。
四、原告循序起訴意旨略以：原告係經內政部立案之非營利事業
    ，利用餘屋出租，並非專營租賃業務，與營利事業不同，其
    營業登記核與「營利事業登記規則」及「營利事業統一發證
    辦法」之登記要件不合，稅捐稽徵機關目前亦無依登記規則
    第3 條第3 項規定，對營利事業不適用統一發證之規定者，
    核發營業登記證；復查決定及訴願決定徒以營業稅法「應於
    開始營業前，申請營業登記」相繩，而非營利事業之免稅公
    益團體，如何處理營業登記卻無明確之程序規定；又不動產
    租賃收入原依財政部69年1 月25日台財稅第30772 號函示規
    定，依其規定毋須開立發票並免扣繳及申報；迨至84年9 月
    8 日財政部以台財稅第841644931 號函規定將不動產租金收
    入予以排除，始行要求申報；原告亦長期遵行申報，被告機
    關亦年年核定，又原告雖無401 表之營業稅申報，惟被告機
    關於營利事業所得稅申報之年年審核過程中，應能依據原先
    申報之資料發現有無開立發票情事，卻未予通知更正或補報
    ，即率予按稅捐稽法第21條第l 項第3 款規定，以未辦營業
    登記及申報為惡意行為，而認定核課期間為7 年，並從一重
    處以罰鍰，是被告有違信賴原則；再被告既主張應補繳營業
    稅，其同間期之進項稅額200,754 元，卻以未申報為由不准
    扣除，惟查原告既信賴稅務稽徵機關之核定，未領用發票辦
    理401 表之營業稅申報，自無單獨申報進項稅額之理，被告
    機關要求原告補繳營業稅，卻不准扣除進項稅額，非法律「
    衡平原則」所許。況被告機關所引用之89年10月19日台財稅
    第890457254 號函釋意旨，係以營利事業有申報營業稅為前
    提，原告既未申報，自無該函之適用；爰請求判決如訴之聲
    明云云。
五、本件兩造爭點為被告以原告未依規定申請營業登記而銷售勞
    務，核定補徵營業稅額4,886,753 元，罰鍰4,886,700 元，
    是否適法？經查：
（一）原告於首揭期間出租房屋及停車位，收取租金，係屬銷售
      勞務行為，依首揭稅法規定，自應辦理營業登記，報繳營
      業稅，原告依法應於開始營業前，分別向主管稽徵機關申
      請營業登記，其未依規定申請營業登記即出租房屋、停車
      位，並向承租人收取租金，未依規定開立統一發票報繳營
      業稅，依首揭規定，原核定補徵營業稅額4,886,753 元並
      無不合。
（二）本件係核定原告有營業行為未依法辦理營業登記，未申報
      銷售額及未報繳營業稅，有逃漏稅事實，乃予補稅及處罰
      。至被告審理原告89年至95年度機關或團體及其作業組織
      結算申報書，非審理原告有無申報繳納營業稅，與本件原
      告營業稅違章，並無因果關係。原告援引首揭財政部69年
      1 月25日及84年9 月8 日函釋，主張本件有信賴原則之適
      用乙節；惟首揭財政部函釋，係指教育、文化、公益、慈
      善機關或團體以合於民法總則公益社團及財團之組織，或
      依其他關係法令，經向主管機關登記或立案成立者，且其
      財產總額或當年度收入總額達新臺幣1 億元以上者，自84
      年度起應依所得稅法第71條規定辦理結算申報，而非指原
      告有營業行為可免辦營業登記，免報繳營業稅，原告仍應
      依首揭營業稅法規定辦理，不得以被告未發現其違章行為
      ，即謂被告已核認其違法為合法行為，而有信賴保護原則
      之適用。況信賴保護原則，乃是公法上誠實信用原則的下
      位概念，並非憲法上孤立原則，其與平等、公益等原則，
      均有關聯，信賴保護之構成要件須符合（1 ）、信賴基礎
      ：即行政機關表現在外具有法效性之決策；（2 ）、信賴
      表現：即人民基於上述之法效性決策宣示所形成之信賴，
      實際開始規劃其生活或財產之變動，並付諸實施，此等表
      現在外之實施行為乃屬「信賴表現」；（3 ）、信賴在客
      觀上值得保護等要件。本件原告並未舉證有何具體之信賴
      表現之行為，自不得主張適用上揭信賴保護原則。復按未
      於規定期間內申報，或故意以詐欺或其他不正當方法逃漏
      稅捐者，其核課期間為7 年。在前項核課期間內，經另發
      現應徵之稅捐者，仍應依法補徵或並予處罰，在核課間未
      經發現者，以後不得再補稅處罰，為上述稅捐稽徵法第21
      條第1 項第3 款暨第2 項所明定。該稅捐稽徵法第21條第
      2 項之「另發現應徵之稅捐」，條文並未就發現之緣由或
      調查之時機另設限制；本件被告機關於核課期間內查獲原
      告於上揭期間出租房屋及停車位，收取租金，係屬銷售勞
      務行為，未依首揭稅法規定，辦理營業登記，報繳營業稅
      ，乃依法補徵營業稅額4,886,753 元，此係於核課期間內
      ，另發現應徵之稅捐，依稅捐稽徵法第21條第2 項規定，
      所為補徵行為，於法並無不合，核與信賴保護原則無違。
      原告上揭主張，尚難採據。
（三）原告有出租房屋及車位收取租金之事實，已符合首揭稅法
      規定之營業行為，屬營業稅法第3 條規定之銷售勞務，其
      銷售勞務非營業稅法第29條規定免辦營業登記範圍，即應
      依營業稅法第28條規定辦理營業登記，營業人有營業行為
      應主動向主管稽徵機關申請辦理營業登記，其未辦理登記
      即有違上揭義務；又營業稅法所稱營業人不限於營利目的
      之事業，非以營利為目的之事業，如有銷售貨物或勞務者
      ，即屬營業稅法所稱營業人，依同法第28條規定，應於開
      始營業前申請營業登記，並於每2 個月申報辦理營業稅申
      報及報繳營業稅，原告自89年1 月起即有出租房屋及車位
      ，收取租金之行為，未辦理營業登記，自亦未依法於當年
      度辦理每2 個月期之營業稅申報，原告已有違章行為，被
      告縱未即時發現，然依首揭規定，被告於96年4 月24日依
      查得資料，發現原告有營業行為卻未辦理營業登記，有漏
      報銷售額及未報繳營業稅事實，乃依法就核課期間內之應
      補稅捐予以補徵及處罰，並無違誤。
（四）依上揭營業稅法第35條第1 項規定，營業人除本法另有規
      定外，不論有無銷售額，應以每二月為一期，於次期開始
      15日內，填具規定格式之申報書，檢附退抵稅款及其他有
      關文件，向主管稽徵機關申報銷售額、應納或溢付營業稅
      額。其有應納營業稅額者，應先向公庫繳納後，檢同繳納
      收據一併申報；又營業人有營業行為應主動向主管稽徵機
      關申請辦理營業登記、申報銷售額及報繳營業稅，並無規
      定未依法申請營業登記而營業，需由稽徵機關通知其補辦
      申請後始得處罰（最高行政法院97年度判字第0028號判決
      意旨參照）。換言之，營業人縱非營利事業，其有營業行
      為時，自仍應依法辦理登記；如有銷售貨物或勞務之情事
      ，除另有規定外，均應按上開規定申報銷售額、應納或溢
      付營業稅額；不得以未經輔導，亦未經通知依法申請發票
      並納稅云云，執為脫免上揭義務之論據。
（五）另關於原告主張應將上揭銷售勞務期間內所取得之進項憑
      證（進項稅額200,754 元），扣減銷項稅額乙節；但查：
    １、按「營業人當期銷項稅額，扣減進項稅額後之餘額，為
        當期應納或溢付營業稅額。」營業稅法第15條第1 項定
        有明文；而本條項之立法理由則明載：「本條第1 項規
        定以當月分銷項稅額，扣減進項稅額（不限當月分）為
        計算稅額之方法。銷項稅額大於進項稅額者，其餘額即
        為應納稅額；進項稅額大於銷項稅額者，其餘額即為溢
        付稅額。」另營業人不論有無銷售額，應按期填具申報
        書，檢附退抵稅款及其他有關文件，向主管稽徵機關申
        報銷售額、應納或溢付營業稅額，復為營業稅法第35條
        第1 項所明定；而同法施行細則第29條則規定：本法第
        4 章第1 節規定計算稅額之營業人，其進項稅額憑證，
        未於當期申報者，得延至次期申報扣抵。次期仍未申報
        者，應於申報扣抵當期敘明理由。足見我國關於進項稅
        額之扣抵係採申報制，未經申報者即無法主張扣抵或退
        還，而進項稅額之申報原則上應於當期為之，若當期未
        申報，依前述施行細則規定，固得敘明理由後為之，然
        此進項稅額於申報當期扣抵銷項稅額後，如有餘額〈溢
        付稅款〉，應留抵次期之銷項稅額；亦即我國營業稅因
        原則上採加值型營業稅，係就銷項稅額與進項稅額之差
        額課徵之。至進項稅額之申報，財政部則定有各種書表
        格式，此觀營業稅法施行細則第53條之規定自明，故納
        稅義務人於被查獲後雖提出合法之進貨憑證，若非於稽
        徵機關查獲時已申報之進項憑證，自難據以主張有留抵
        稅額可供扣抵，而只能供作查獲以後所產生的銷項稅額
        扣抵之用；否則無異讓營業人獲有無庸誠實申報營業稅
        之僥倖，將使我國加值型營業稅是透過進、銷項之申報
        進行稽徵之制度破壞殆盡。
    ２、依上述營業稅法第35條第1 項規定內容、第15條第1 項
        規定之立法理由暨營業稅法規範目的，可知營業稅法第
        35條第1 項關於營業人除本法另有規定外，不論有無銷
        售額，應以每2 月為1 期，於次期開始15日內填具規定
        格式之申請書，檢附退抵稅款及其他有關文件、向主管
        稽徵機關申報銷售額、應納或溢付營業稅稅額之規定，
        乃基於是否有應扣抵之進項稅額，係最接近納稅義務人
        之事實，所為具納稅義務人負協力義務內涵之規定；換
        言之，依上述營業稅法規定，乃納稅義務人應負申報進
        項稅額之義務與其申報之進項稅額得扣抵銷項稅額之權
        利相關連；且因依上開營業稅法規定及其整體規定意旨
        ，尚非納稅義務人取得之進項憑證不論有無申報，均即
        得扣抵其銷項稅額。原告既未依規定申報進項憑證，自
        無從依加值型及非加值型營業稅法第15條、第19條及第
        33條規定，就形式及實質要件進行審查，自非為當期之
        累積留抵稅額，依前揭說明，被告依首揭財政部89年10
        月19日台財稅第89045725 4號函釋「營業人於經查獲後
        始提出合法憑證者，稽徵機關於計算其漏稅額，尚不宜
        准其扣抵銷項稅額」意旨，否准扣抵銷項稅額，自無不
        合。
    ３、至原告於提起行政救濟時，固已向被告機關請求應准予
        從核定之系爭銷項稅額中扣除同期間直接歸屬之進項稅
        額，而有申報扣抵之意思（參96年11月22日原告訴願書
        訴願請求二之記載），惟原告如就該進項稅額擬主張扣
        抵被查獲後所產生之銷項稅額，或主張有加值型及非加
        值型營業稅法第39條第1 項第3 款及同法施行細則第33
        條第1 項所定合併、轉讓、解散、廢止營業之情形，而
        得申請退還溢付〈留抵〉稅款者，自應另行依上揭營業
        稅法第35條第1 項規定方式（填具申報書，檢附退抵稅
        款及其他有關文件），補正其方式之欠缺，再由被告機
        關為適法之處理，又依財政部94年12月15日台財稅字第
        09404585510 號函釋意旨，上開進項憑證即使未載明其
        名稱、地址及統一編號，惟基於實質課稅原則，如經查
        明確係為營業上使用之貨物或勞務，仍應准予核實申報
        扣抵銷項稅額〈詳見本院言詞辯論筆錄後第4 頁所附財
        政部函釋〉被告自應受此函令之拘束，併此指明。
（六）原告有出租房屋及車位收取租金之事實，已符合首揭稅法
      規定之營業行為，屬營業稅法第3 條規定之銷售勞務，其
      銷售勞務非營業稅法第29條規定免辦營業登記範圍，即應
      依營業稅法第28條規定辦理營業登記，營業人有營業行為
      應主動向主管稽徵機關申請辦理營業登記，其未辦理登記
      即有違上揭義務，已如前述，原告未注意及之，縱無故意
      ，亦難辭過失之責。被告機關初查乃擇一從重按89年5 月
      至96年2 月間未依法給與他人憑證查明認定之總額97,735
      ,078元處5 ﹪行為罰4,886,753 元，惟89年5 月1 日至91
      年7 月10日部分已逾行為罰5 年核課期間，應擇一從重改
      採漏稅罰，按所漏稅額4,886,753 元處1 倍之罰鍰4,886,
      700 元（計至百元止），嗣復查決定，予以追減53元，變
      更核定罰鍰4,886,700元，揆諸首揭規定，並無違誤。
六、綜上論述，原告起訴論旨，尚非足採。被告機關以原告於首
    揭期間銷售勞務，未依規定申請營業登記，未申報銷售額及
    報繳營業稅，有逃漏營業稅事實，依首揭規定，原核定補徵
    營業稅額4,886,753 元，並無違法，被告復查決定改按所漏
    稅額4,886,753 元處1 倍罰鍰4,886,700 元（計至百元止）
    ，原處罰鍰4,886,753 元予以追減53元，亦無違誤；訴願決
    定，予以維持，亦無不合，原告徒執前詞，訴請撤銷，為無
    理由，應予駁回。
七、本件事證已臻明確，兩造其餘主張及證據，核與本判決所得
    心證及結果不生影響，毋庸逐一論述，附此敘明。
八、據上論結，本件原告之訴為無理由，爰依行政訴訟法第98條
    第1 項前段，判決如主文。
中    華    民    國    97    年    11    月     6    日
              台北高等行政法院第六庭
                      審 判 長法  官   林文舟
                              法  官   陳鴻斌
                              法  官   許瑞助
上為正本係照原本作成。
如不服本判決，應於送達後20日內，向本院提出上訴狀並表明上
訴理由，如於本判決宣示後送達前提起上訴者，應於判決送達後
20日內補提上訴理由書（須按他造人數附繕本）。
中    華    民    國    97    年    11    月     6    日
                              書記官   吳芳靜


司法院資訊處製作；財團法人民間司法改革基金會備份。
